【裁判字號】    98,上訴,1560
【裁判日期】    980420
【裁判案由】    毒品危害防制條例
【裁判全文】
臺灣高等法院刑事判決                98年度上訴字第1560號
上  訴  人
即  被  告  甲○○
上列上訴人因毒品危害防制條例案件，不服臺灣基隆地方法院98
年度訴字第161 號，中華民國98年3 月16日第一審判決（起訴案
號：臺灣基隆地方法院檢察署98年度撤緩毒偵字第18號），提起
上訴，本院判決如下：
    主  文
上訴駁回。
    理  由
一、按依刑事訴訟法第350 條、第361 條、第362 條、第367 條
    規定，不服地方法院之第一審判決而上訴者，須提出上訴書
    狀，並應敘述具體理由，為上訴必備之程式；其所提出之書
    狀未敘述上訴理由，或僅曾以言詞陳述上訴理由者，均應於
    上訴期間屆滿後20日內補提理由書於第一審法院。第一審法
    院經形式審查，認逾期未補提上訴理由者，應定期間先命補
    正；逾期未補正者，為上訴不合法律上之程式，應以裁定駁
    回。倘已提出上訴理由，但所提非屬具體理由者，則由第二
    審法院以上訴不合法律上之程式，判決駁回。而所謂具體理
    由，必係依據卷內既有訴訟資料或提出新事證，指摘或表明
    第一審判決有何採證認事、用法或量刑等足以影響判決本旨
    之不當或違法，而構成應予撤銷之具體事由，始克當之（例
    如：依憑證據法則具體指出所採證據何以不具證據能力，或
    依憑卷證資料，明確指出所為證據證明力之判斷如何違背經
    驗、論理法則）；倘僅泛言原判決認定事實錯誤、違背法令
    、量刑失之過重或輕縱，而未依上揭意旨指出具體事由，或
    形式上雖已指出具體事由，然該事由縱使屬實，亦不足以認
    為原判決有何不當或違法者（例如：對不具有調查必要性之
    證據，法院未依聲請調查亦未說明理由，或援用證據不當，
    但除去該證據仍應為同一事實之認定），皆難謂係具體理由
    ，俾與第二審上訴制度旨在請求第二審法院撤銷、變更第一
    審不當或違法之判決，以實現個案救濟之立法目的相契合，
    並節制濫行上訴（最高法院97年度台上字第892 號判決亦同
    此意旨）。
二、本件原審判決（原判決犯罪事實、證據除另有補充外，均引
    用檢察官起訴書所載）略以：被告甲○○前因施用毒品案件
    ，經觀察、勒戒後，認無繼續施用毒品之傾向，於民國（下
    同）91年9 月13日執行完畢釋放，並由臺灣基隆地方法院檢
    察署檢察官以91年度毒偵字第851 號為不起訴處分確定；復
    因施用第一、二級毒品案件，經觀察、勒戒後（執行完畢日
    期為92年12月25日），認有繼續施用毒品之傾向，送強制戒
    治（93年1 月9 日因法律修正停止戒治），並經臺灣基隆地
    方法院以93年度訴字第35號分別判處有期徒刑7 月及3 月、
    應執行有期徒刑9 月確定，甫於94年3 月4 日執行完畢；再
    因施用第一、二級毒品案件，經臺灣基隆地方法院以94年度
    訴字第773 號各判處有期徒刑9 月及4 月、應執行有期徒刑
    1 年確定；又因施用第一、二級毒品案件，經臺灣基隆地方
    法院以95年度訴字第233 號分別判處有期徒刑10月、3 月，
    應執行有期徒刑1 年，嗣經減刑並定應執行刑有期徒刑6 月
    確定，上開2 案接續執行，甫於96年8 月27日執行完畢。詎
    其竟不思悔改，復於96年9 月27日上午8 時或9 時許，在基
    隆市○○區○○路44巷170 之1 號住處，分別以針筒注射、
    玻璃球吸食器燒烤之方式，非法施用第一級毒品海洛因、第
    二級毒品安非他命各1 次。嗣於96年9 月27日下午7 時30分
    許，在基隆市○○區○○路（成功國小旁），為警查獲，並
    扣得第一級毒品海洛因1 包（淨重0.06公克），且採驗其尿
    液呈嗎啡、安非他命類陽性反應而查知上情。
三、被告不服原審判決，提起上訴，其於98年3 月27日提出之「
    刑事聲明上訴狀」所敘述之上訴理由略以：（一）被告為配
    合政府毒品減害計畫，已採用「美沙冬」之替代療法，並遵
    從醫師指示按時服藥，已有初步成效，懇請庭上體恤被告戒
    毒不易，且於犯罪後配合政府德政之減害計畫，能減輕被告
    刑責或暫緩執行至完全戒除毒癮為止。（二）被告目前工作
    穩定，也有信心戒除毒癮，懇請庭上從輕量刑，使被告早日
    回歸社會等語。
四、查原判決已於理由內說明：上揭事實，業經被告甲○○於檢
    察官偵查中、原審準備程序及審理時坦承不諱，並有第一級
    毒品海洛因1 包扣案可資佐證，復有台灣尖端先進生技醫藥
    股份有限公司尿液檢驗報告、刑案資料查註紀錄表及法務部
    調查局96年10月27日調科壹字第09623074630 鑑定書1 份（
    扣案之白粉1 包，經鑑定含第一級毒品海洛因成分，淨重0.
    06公克）。核被告所為，係犯毒品危害防制條例第10條第1
    項之施用第一級毒品罪及同條例第2 項之施用第二級毒品罪
    。其持有第一級毒品海洛因及第二級毒品安非他命係供施用
    ，其持有第一級毒品及第二級毒品之低度行為，應分別為施
    用第一級毒品及第二級毒品之高度行為所吸收，均不另論罪
    。又其所犯上述二罪，犯意各別，行為互殊，應予分論併罰
    。再被告曾受有起訴書犯罪事實欄所載刑之科刑及執行完畢
    等情，有本院被告前案紀錄表1 份在卷可按，其受有期徒刑
    執行完畢後，5 年內故意再犯本件有期徒刑以上之罪，為累
    犯，應依刑法第47條第1 項規定，就其所犯上述二罪分別加
    重其刑。並審酌毒品對於人體會產生成癮性，係足以危害個
    人健康及社會安全之管制藥物，被告經過2 次觀察、勒戒及
    3 次判刑暨執行完畢後，猶不知戒除濫行施用毒品惡習，再
    犯本件施用第一級毒品及第二級毒品罪，顯見其毒癮非淺，
    自不宜輕縱，暨酌以其犯罪之自我麻醉動機、所生自我戕害
    結果，於他人尚不致造成損害及其犯後坦承犯行之態度等一
    切情狀，就其所犯上述二罪，分別量處被告有期徒刑8 月、
    4月，並定應執行刑有期徒刑10月。另說明扣案之第一級毒
    品海洛因（淨重0.06公克），併同難以析離之包裝袋1 只，
    應整體視為查獲之毒品，依毒品危害防制條例第18條第1 項
    前段規定宣告沒收銷燬之（蓋無論以何種方式分離包裝袋與
    其內裝之毒品，包裝袋內均會有極微量毒品殘留，故上述包
    裝袋1 只應整體視為查獲毒品，一併依前揭規定宣告沒收銷
    燬之）。原審判決既已詳細記載認定被告犯罪之證據及理由
    ，並已審酌關於刑法第57條科刑之一切情狀，在適法範圍內
    行使裁量權，核無違法或不當之情形。被告上訴意旨，僅空
    言泛稱其已參加服用「美沙冬」之「減害計畫」，及現在工
    作穩定，請求從輕量刑或暫緩執行至完全戒除毒癮為止云云
    ，惟對於原審判決有何不當或違法之處，毫無一語提及，自
    非屬上訴第二審之具體理由，其上訴自不合法律上之程式，
    爰不經言詞辯論予以駁回。
五、據上論斷，應依刑事訴訟法第367 條前段、第372 條，判決
    如主文。
中    華    民    國    98    年    4     月    20    日
                  刑事第十四庭審判長法  官  陳志洋
                                    法  官  梁耀鑌
                                    法  官  謝靜恒
以上正本證明與原本無異。
施用第一級毒品部分如不服本判決，應於收受送達後10日內向本
院提出上訴書狀，其未敘述上訴之理由者並得於提起上訴後10日
內向本院補提理由書（均須按他造當事人之人數附繕本）「切勿
逕送上級法院」。
其餘不得上訴。
                                    書記官  陳珮茹
中    華    民    國    98    年    4     月    21    日


司法院資訊處製作；財團法人民間司法改革基金會備份。
